【裁判字號】    97,易,33
【裁判日期】    970312
【裁判案由】    竊盜
【裁判全文】
臺灣彰化地方法院刑事判決                97年度易字第33號
公  訴  人  臺灣彰化地方法院檢察署檢察官
被      告  乙○○○
上列被告因竊盜案件，經檢察官提起公訴（96年度偵字第10454
號），本院判決如下：
    主  文
乙○○○犯如附表所示之罪，各處如附表所示之刑。應執行有期
徒刑壹年拾月。
    犯罪事實
一、乙○○○曾於民國93年間因竊盜等案件，經臺灣臺南地方法
    院以93年度易字第658 號刑事判決分別判處有期徒刑8 月、
    4 月，應執行有期徒刑10月確定後，經移送執行，並於94年
    10月22日因縮刑期滿執行完畢。詎其竟不知悔改，4 次各別
    基於意圖為自己不法所有之犯意，分別於下列時、地為竊盜
    犯行：
  (一)於96年7 月4 日夜間11時許，至位於彰化縣田中鎮○○路○
    段421 號彰化榮民之家，適見該處圍牆無人之際，踰越圍牆
    侵入後，進而前往丁○○位於上址第4 之1601號住宅處，見
    該處後房門未上鎖，即侵入該屋內，徒手竊取丁○○所有置
    於屋內之現金新臺幣（下同）5,500 元得手後，隨即逃離現
    場，並將所得現金花用完畢。
  (二)於96年9 月10日夜間10時許，至位於彰化縣田中鎮○○路○
    段421 號彰化榮民之家，適見該處圍牆無人之際，踰越圍牆
    侵入後，進而前往丙○○位於上址第1802之A 號住宅處，
    見該處後房門未上鎖，即侵入該屋內，徒手竊取丙○○所有
    置於屋內之現金12,000元得手後；復至戊○○位於上址第
    1901之A 號住宅處，見該處後房門未上鎖，即侵入該屋內，
    徒手竊取戊○○所有置於屋內之現金1,500 元得手後；復
    另至甲○○位於上址第1906之A 號住宅處，見該處後房門未
    上鎖，即侵入該屋內，徒手竊取甲○○所有置於屋內之現金
    1,000 元得手後，隨即逃離現場，並將所得現金花用完畢。
    嗣經警方據報循線，始查獲上情。
二、案經丁○○、丙○○、戊○○、甲○○分別訴由彰化縣警察
    局田中分局報請臺灣彰化地方法院檢察署檢察官偵查起訴。
    理  由
一、程序部分：
  (一)按被告以外之人於審判外之言詞或書面陳述，除法律有規定
    者外，不得為證據；被告以外之人於偵訊中向檢察官所為之
    陳述，除顯有不可信之情況者外，得為證據，刑事訴訟法第
    159 條第1 項、第159 條之1 第2 項分別定有明文。而所謂
    不可信情況之認定，法院應審酌被告以外之人於陳述時之外
    在環境及情況，例如：陳述時之心理狀況、有無受到外力干
    擾等，以為判斷之依據，故係決定陳述有無證據能力，而非
    決定陳述內容之證明力。是被告以外之人前於偵查中已具結
    而為證述，除反對該項供述得具有證據能力之一方，已釋明
    「顯有不可信之情況」之理由外，皆得為證據。經查，證人
    即查獲員警陳俊嘉在檢察官偵查時，係以證人之身份，經檢
    察官告以具結之義務及偽證之處罰，經其具結而於負擔偽證
    罪之處罰心理下所為，係經以具結擔保其證述之真實性。又
    司法實務運作上，咸認偵查中檢察官向被告以外之人所取得
    之陳述，原則上均能遵守法律規定，不致違法取供，其可信
    性極高，因而明定除顯有不可信之情況者外，得為證據。亦
    即，被告以外之人於偵查中依法應具結者已具結，向檢察官
    所為之陳述，原則上具有證據能力，於例外「顯有不可信之
    情況」，始不具證據能力。證人陳俊嘉於檢察官訊問時之證
    述（參見偵查卷宗第32頁），並無證據顯示係遭受強暴、脅
    迫、詐欺、利誘等外力干擾情形，或在影響其心理狀況致妨
    礙其自由陳述等顯不可信之情況下所為，其於偵訊時之陳述
    既無顯不可信之情況，依上開說明，自有證據能力。
  (二)按被告以外之人於審判外之陳述，雖不符前4 條之規定，而
    經當事人於審判程序同意作為證據，法院審酌該言詞陳述或
    書面陳述作成時之情況，認為適當者，亦得為證據。當事人
    、代理人或辯護人於法院調查證據時，知有第15 9條第1 項
    不得為證據之情形，而未於言詞辯論終結前聲明異議者，視
    為有前項之同意，刑事訴訟法第159 條之5 定有明文。立法
    意旨在於傳聞證據未經當事人之反對詰問予以核實，原則上
    先予排除，惟若當事人已放棄詰問或未聲明異議，基於證據
    資料愈豐富，愈有助於真實發現之理念，且強化言詞辯論主
    義，法院自可承認該傳聞證據例外擁有證據能力。經查，證
    人即被害人丁○○、丙○○、戊○○、甲○○；證人即彰化
    榮民之家工友鄭如龍、書記蔣祥雯分別於警詢中之陳述（參
    見偵查卷宗第6 頁至第18頁），雖均係被告以外之人於審判
    外之陳述，性質上屬傳聞證據，惟經檢察官、被告乙○○○
    均同意作為證據，又本院審酌該言詞陳述作成時之情況，並
    查無其他不法之情狀，足認為得為本案之證據，依刑事訴訟
    法第159 條之5 之規定，有證據能力。
二、訊據被告乙○○○對其於上揭時、地各加重竊盜4 次之事實
    ，均坦承不諱（參見本院97年3 月5 日審判筆錄），核與證
    人即被害人丁○○、丙○○、戊○○、甲○○；證人即彰化
    榮民之家工友鄭如龍、書記蔣祥雯分別於警詢中之陳述（參
    見偵查卷宗第6 頁至第18頁）、證人即查獲員警陳俊嘉於檢
    察官偵訊中具結證述（參見偵查卷宗第32頁）相符，且有現
    場照片共計6 張（參見偵查卷宗第21頁至第23頁）附卷可參
    ，核屬相符，足認被告上開自白，確與事實相符，本案事證
    明確，被告上揭犯行，均堪認定。
三、經查：
  (一)按刑法第321 條第1 項第1 款之夜間侵入住宅竊盜罪，其所
    謂「住宅」，乃指人類日常居住之場所而言（最高法院76年
    臺上字第2972號判例要旨參照）；又該住宅固不必行竊時有
    人在內，但須已有人實際遷入居住為條件（最高法院76年度
    臺上字第3757號判決要旨參照）。是被告於夜間進入前揭犯
    罪事實欄一(一)(二)所示之住宅行竊，應構成刑法第321 條第1
    項第1 款之夜間侵入住宅竊盜罪。
  (二)另按刑法上竊盜罪既遂未遂區分之標準，係採權力支配說，
    即行為人將竊盜之客體，移入一己實力支配之下者為既遂，
    若著手於竊盜，而尚未脫離他人之持有，或未移入一己實力
    支配之下者，則為未遂（最高法院84年度臺上字第2256號判
    決要旨參照）。被告就犯罪事實欄一(一)(二)部分，已將竊盜之
    客體移入一己實力支配之下，已如前述，均應屬竊盜既遂。
四、核被告就犯罪事實欄一(一)、(二)部分所為竊盜行為，均
    係犯刑法第321 條第1 項第1 、2 款之加重竊盜既遂罪。又
    起訴意旨雖對被告所為之刑法第321 條第1 項第2 款之加重
    竊盜犯行部分漏未記載，然業經公訴人於本院審理中補充更
    正，附此敘明。被告所犯上開4 罪，犯意各別，行為互異，
    應分論併罰。另查，被告曾於93年間因竊盜等案件，經臺灣
    臺南地方法院以93年度易字第658 號刑事判決分別判處有期
    徒刑8 月、4 月，應執行有期徒刑10月確定後，經移送執行
    ，並於94年10月22日因縮刑期滿執行完畢等情，此有臺灣高
    等法院被告前案紀錄表、臺灣彰化地方法院檢察署刑案資料
    查註紀錄表各1 份存卷可考，其於5 年內故意再犯本案有期
    徒刑以上之4 罪，均應依刑法第47條第1 項之規定，論以累
    犯，並各加重其刑。爰審酌被告正值壯年，貪慾圖利，不思
    以合法正當途徑賺取所得，竟以上揭手段竊取老人所有之財
    物及所竊取之上揭財物價值，理應從重量刑，然本院參酌被
    告犯後均坦承犯行等其他一切情狀，各量處如【附表】所示
    之刑，並定其應執行之刑。又被告上揭所為之犯罪時間，均
    係在96年4 月24日以後所犯，核與中華民國96年罪犯減刑條
    例第2 條第1 項之應減刑規定不符，自均不應予減輕其刑，
    附此敘明。
據上論斷，應依刑事訴訟法第299 條第1 項前段，刑法第321 條
第1 項第1 款、第2 款、第47條第1 項、第51條第5 款，判決如
主文。
本案經檢察官吳芙如到庭執行職務。
中    華    民    國    97    年    3     月    12    日
                  刑事第八庭      法  官  唐中興
以上正本證明與原本無異。
如不服本判決，應於判決送達後10日內，向本院提出上訴書狀，
上訴書狀應「敘述具體上訴理由」，並按他造當事人之人數附繕
本。「切勿逕送上級法院」。
告訴人或被害人對於判決如有不服具備理由請求檢察官上訴者，
其上訴期間之計算係以檢察官收受判決正本之日期為準。
中    華    民    國    97    年    3     月    12    日
                                  書記官  吳政
【附錄本案判決論罪科刑法條全文】：
中華民國刑法第321條：
犯竊盜罪而有左列情形之一者，處6月以上5年以下有期徒刑：
一、於夜間侵入住宅或有人居住之建築物、船艦或隱匿其內而犯
    之者。
二、毀越門扇、牆垣或其他安全設備而犯之者。
三、攜帶兇器而犯之者。
四、結夥3人以上而犯之者。
五、乘火災、水災或其他災害之際而犯之者。
六、在車站或埠頭而犯之者。
前項之未遂犯罰之。
【附表】：
┌──┬──────────────┬─────────────────┐
│編號│   犯罪事實、時間及地點     │          主    文    欄          │
├──┼──────────────┼─────────────────┤
│1   │   犯罪事實欄一(一)所示部分   │乙○○○踰越牆垣，於夜間侵入住宅竊│
│    │                            │盜，累犯，處有期徒刑柒月。        │
├──┼──────────────┼─────────────────┤
│2   │   犯罪事實欄一(二)所示部分 │乙○○○踰越牆垣，於夜間侵入住宅竊│
│    │                            │盜，累犯，處有期徒刑柒月。        │
├──┼──────────────┼─────────────────┤
│3   │   犯罪事實欄一(二)所示部分 │乙○○○踰越牆垣，於夜間侵入住宅竊│
│    │                            │盜，累犯，處有期徒刑柒月。        │
├──┼──────────────┼─────────────────┤
│4   │   犯罪事實欄一(二)所示部分 │乙○○○踰越牆垣，於夜間侵入住宅竊│
│    │                            │盜，累犯，處有期徒刑柒月。        │
└──┴──────────────┴─────────────────┘


司法院資訊處製作；財團法人民間司法改革基金會備份。
